【裁判字號】    92,竹簡,205
【裁判日期】    920429
【裁判案由】    
【裁判全文】
臺灣新竹地方法院民事判決  九十二年度竹簡字第二○五號
    原      告  丁○○
                            五.
    被      告  乙○○○○○○.
    法定代理人  丙○○
    訴訟代理人  甲○○
右當事人間確認租賃關係不存在事件，本院判決如左：
    主      文
確認原告與被告間就新竹市○○段二０二之二地號（嗣併入同段一八九地號，重測後
為新竹市○○段三０五地號），地目雜，面積零點貳零肆零公頃土地之租賃關係不存
在。
訴訟費用由原告負擔。
    事實及理由
一、原告之聲明：如主文第一項所示。
二、事實摘要：
（一）原告主張訴外人彭立勇、彭立近於民國（下同）七十六年間向原告借款新台幣
      （下同）七十五萬元，言明將其承租之新竹空軍機場內由被告管理之國有土地
      即坐落新竹市○○段四二七、四四三地號內面積二甲二分五厘土地供原告耕作
      ，俟借款清償完畢再返還其等耕作，其後訴外人彭立勇、彭立近於九十年五月
      二十九日將借款還清，同時原告將耕作之土地返還與前開二人。而原告自七十
      七年耕作前開土地後，以為須向被告繳納租金，但被告以兩造間為僱工關係，
      每次耕作所得為被告所有，被告再依實物折價協定給付原告工資，且被告自七
      十七年起即奉令停止僱耕之所有費用迄今而拒收，原告乃自七十八年起至九十
      年間每年陸續以提存租金一萬八千八百五十七元不等之金額予被告，但被告均
      未領取。因被告迄今均未領取前開提存之租金，而原告早年提存者，因罹於時
      效而歸國庫，原告認甚為可惜，乃以提存錯誤為由，檢具有關資料向本院提存
      所聲請發還前所提存而被告未領取之租金，本院提存所則以形式上無法知悉原
      告與被告間是否確為提存錯誤必須有實體上之裁判為由，駁回原告之聲請，經
      原告異議亦被駁回。而查原告係因誤認與被告間有租賃關係而提存租金，被告
      卻否認與原告兼有租賃關係，兩造間對有無租賃而生爭執，原告認無租賃關係
      ，而聲請領回租金，卻被本院駁回，必須有實體上之裁判等語，原告乃不得已
      訴請確認與被告之租賃關係不存在，並經本院以九十年度訴字第八五九號民事
      判決勝訴確定，惟當原告持前開確定判決向本院提存所聲請領回提存之擔保金
      時，本院提存所以原告提存時書寫之租賃土地為新竹市○○段二０二之二地號
      （下稱系爭土地），與前開確定判決確認無租賃關係土地之地號不同，而拒絕
      原告領回，必須再提起確認之訴，確認兩造間就系爭土地之租賃關係不存在，
      始得領回前開提存之擔保金等情。
（二）被告則以其早年接收日本所遺空軍新竹機場，由於範圍遼闊，基於減少國防財
      力及基地人力負擔考量，乃僱請附近百姓協耕基地內部分隙地，以利機場場面
      維護，惟基地內之土地自始未曾放租。至訴外人彭立勇雖曾為被告列管僱耕之
      隙農（訴外人彭立近則非被告列管之隙農），並耕作被告所管理坐落新竹市○
      ○段一八四、二０五、二０六、三０八、三一六、三二一、三二二、三二三、
      四二五、四二六、四二七、四五四、四五五地號部分土地（未耕作筧橋段四四
      三地號），面積四點七七二一甲，但其私下轉讓部分耕作權利予原告，被告無
      從知悉，原告自七十八年起以租金名義向本院提存所辦理提存，被告已多次以
      存證信函表明立場拒絕受領。從而被告列管空軍新竹機場土地並無放租，原告
      亦非被告列管隙農，而原告執意以租金名義提存，實為錯誤行為。另對於原告
      本件之訴訟標的全部認諾，蓋兩造間確實就系爭土地從無租賃關係存在，而係
      原告自行私下向他人承租，從而被告既從未主張兩造間就系爭土地之租賃關係
      存在，卻遭原告起訴，故此部分訴訟費用自應由原告負擔。
三、得心證之理由：
（一）查本件原告請求確認之訴訟標的，雖為被告所不爭執，惟查原告前曾以兩造間
      有租賃關係而向本院提存所提存租金，嗣雖被告否認兩造間就系爭土地有租賃
      關係存在，惟當原告請求被告表明同意原告領回前開提存之擔保金時，被告以
      書函回覆因其並非受取權人，無權同意原告辦理領回等情，業據本院調取本院
      八十二年度存字第二四０二號、八十四年度存字第一、二五九二號、八十六年
      度存字第二一六號、八十七年度存字第五五號、八十八年度存字第三三、二０
      九八號、九十年度存字第一三０號提存事件卷，九十年度取字第一五四二、一
      五四三、一五四四、一五四五、一五四六、一五四七號領取提存物事件等卷查
      核屬實，是本件原告為領回前開提存之提存物，而提起本件確認之訴，經核仍
      有其確認利益而得提起，合先敘明。
（二）按當事人於言詞辯論時為訴訟標的之捨棄或認諾者，應本於其捨棄或認諾為該
      當事人敗訴之判決，民事訴訟法第三百八十四條定有明文。查本件原告請求確
      認兩造間就系爭土地並無租賃關係存在，業據被告於本院九十二年四月十五日
      言詞辯論中當庭認諾原告前開訴訟標的之主張，揆諸前開說明，自應本於其認
      諾為被告敗訴之判決。
（三）次按被告對於原告關於訴訟標的之主張逕行認諾，並能證明其無庸起訴者，訴
      訟費用由原告負擔，民事訴訟法第八十條定有明文。本件被告係對於原告訴訟
      標的之主張逕行認諾，且查原告於初始以兩造間有租賃關係而向被告繳交租金
      時，被告即以存證信函通知已自七十七年十一月二十八日起停收管理費，而拒
      絕受領原告所繳納之租金，惟被告仍逐年向本院提存所提存，嗣原告經提存後
      ，經本院提存所通知被告，被告仍將上開意旨函覆，此後每當原告繳納租金給
      被告時，被告亦多次發存證信函告知原告兩造間就系爭土地並無租賃關係存在
      ，惟原告仍逐年將所認為之租金提存於本院提存所等情，業據本院調取前開提
      存及領取提存物事件卷查核屬實，則本件係因被告自行逐年將所認為之租金提
      存以致須以提起本件確認之訴，藉以領回提存之擔保金，惟依前述，被告從未
      承認兩造間就系爭土地之租賃關係存在，且明確函覆原告自七十七年間起已不
      再收取管理費，另兩造間亦無租賃關係等情，則對於本件租賃關係是否存在乙
      節，顯已明確，而原告本無須逐年向本院提存租金，亦即原告如無前開提存之
      行為，本無須提起本件訴訟而藉以領回前開提存物，則參諸前述，本件之訴訟
      費用自應由原告負擔。
四、結論：本件原告之訴為有理由，依民事訴訟法第八十條，判決如主文。
中      華      民      國    九十二    年      四      月    二十九    日
                                  臺灣新竹地方法院新竹簡易庭
~B法      官  李承訓
右為正本係照原本作成。
如對本判決上訴，須於判決送達後廿日內向本院提出上訴狀。
~B法院書記官  吳玉蘭
中      華      民      國    九十二    年      四      月    二十九    日


司法院資訊處製作；財團法人民間司法改革基金會備份。
